臺灣嘉義地方法院民事判決
109年度嘉簡字第858號
原      告  葉美華  
被      告  涂茂森  
訴訟代理人  張巧妍律師
上列當事人間請求履行契約等事件，本院於民國110年2月5日言
詞辯論終結，判決如下：
    主      文
原告先位、備位之訴及假執行之聲請均駁回。
訴訟費用由原告負擔。 
    事實及理由
一、原告主張：
  ㈠緣兩造於民國106年12月25日就嘉義縣○○鄉○○段000000地號土
    地及其上同段433建號建物（門牌號碼：嘉義縣○○鄉○○街00
    號）簽訂不動產買賣契約書（下稱系爭契約），被告於系爭
    契約第七條保證本契約標的並無占用他人土地之情事、不動
    產標的現況說明書第24點表示並無越界建築之情況，且系爭
    契約第十三條㈠點交之買賣標的應以簽約時之現狀為準；然
    近期鄰地進行鑑界，原告始知被告當時交付之建物圍牆内存
    有被告所有之水上鄉水西段1133-8地號土地，系爭圍牆乃一
    體成形，於Google街景圖2010年1月版本、Google街景圖201
    3年10月版本中均屬一體成形，是同一時期所建，且僅有一
    個出入口，且系爭圍牆内存有1133-8地號與1133-7地號兩筆
    土地，再參酌系爭契約中所附不動產標的現況說明書第4項
    是否有地上物，此項勾選「是」，顯見系爭圍牆是在系爭契
    約買賣之範疇。
　㈡先位部分之理由                                   
　  依系爭契約第十三條㈠之意旨，以買賣標的簽約時之現狀點
    交予原告，故1133-8土地亦屬被告欲移轉之土地一部分，因
    此被告應依約移轉1133-8土地所有權予原告：
  ⒈按「賣方保證本契約標的物產權清楚，並無一物數賣、被他
    人占用或占用他人土地等情事…」、「買賣標的點交㈠點交之
    買賣標的應以簽約時之現狀或本契約之約定為準。」系爭契
    約第七條及第十三條第1項，定有明文。
  ⒉依前開條款意旨，被告均保證買賣標的物内無占用他人土地
    之情事，且參酌第十三條意旨以買賣標的簽約時之現狀點交
    予原告，故1133-8土地亦屬依系爭契約内容被告欲移轉之土
    地一部分，因此，被告應依約移轉1133-8土地所有權予原告
    。
  ㈢備位部分之理由
    依系爭契約第七、十三條規定，被告應擔保買賣標的物並無
    占用他人土地，被告當時交付之建物圍牆內存有被告所有之
    1133-8土地具有瑕疵，被告如不願將1133-8土地移轉登記予
    原告，則依民法第354條第2項、第359條第1項減少價金共新
    臺幣（下同）244,000元（土地價值）及89,320元重建圍牆
    費用：
  ⒈按「出賣人並應擔保其物於危險移轉時，具有其所保證之品
    質。」、「買賣因物有瑕疵，而出賣人依前五條之規定，應
    負擔保之責者，買受人得解除其契約或請求減少其價金。」
    民法第354條第2項及第359條第1項，分別定有明文。
  ⒉次按「賣方保證本契約標的物產權清楚，並無一物數賣、被
    他人占用或占用他人土地等情事…」、買賣標的點交㈠點交之
    買賣標的應以簽約時之現狀或本契約之約定為準。」系爭契
    約第七條及第十三條第1項，分別定有明文。
  ⒊被告當時交付之建物圍牆内存有被告所有之1133-8土地具有
    瑕疵，被告如不願將1133-8土地移轉登記予原告，則依民法
    第354條第2項、第359條第1項減少價金共244,000元（土地
    價值），此有交易時價登錄系統查詢資料可稽（當時鄰近土
    地市價1平方公尺為2萬元，20,000×12.2平方公尺＝244,000
    元）及89,320元重建圍牆費用，此有重建圍牆費用估價單及
    系爭1133-8土地第一類登記謄本可稽，共計333,320元。
　㈣並先位聲明：被告應將坐落嘉義縣○○鄉○○段000000地號土地
    ，移轉登記予原告。備位聲明：⒈被告應給付原告333,320元
    ，及自起訴狀繕本送達翌日起至清償日止，按週年利率5%計
    算之利息。⒉原告願供擔保請准予假執行。
二、被告則以：
  ㈠查兩造於106年12月25日簽訂買賣契約，約定被告將所有嘉義
    縣○○鄉○○段000000號土地及其上同段433建號即門牌號碼嘉
    義縣○○鄉○○街00號建物出售原告，上述買賣契約書内附之文
    件，包含不動產買賣契約書、不動產標的現況說明書、賣方
    代理人賴麗如身分證正反影本、買方葉美華身分證正反影本
    、土地登記第二類謄本、建物登記第二類謄本、嘉義縣水上
    地政事務所建物測量成果圖及地籍圖謄本，此有該整本買賣
    契約書影本可證；乃原告所提出原證1買賣契約書影本，僅
    有不動產買賣契約書、不動產標的現況說明書而已，並未完
    整。  
  ㈡本件被告出售之土地為「嘉義縣○○鄉○○段000000號土地」，
    並未包含1133-8號土地；建物為「建號433、建物門牌嘉義
    縣○○鄉○○街00號面積167.86平方公尺」，並無包含建物旁之
    矮牆，此除記載於系爭契約書明第一條外，亦有系爭契約後
    附之土地登記第二類謄本載「水上鄉水西段0000-0000地號
    」、建物登記第二類謄本載：「一層面積46.16平方公尺，
    二層面積46.16平方公尺，三層面積45.75平方公尺，四層面
    積30.20平方公尺，總面積167.86平方公尺」、嘉義縣水上
    地政事務所建物測量成果圖所繪範圍及標示未包括屋外矮牆
    ，及地籍圖謄本可供比對，則被告出售之標的既不含屋外矮
    牆，矮牆未計付價金，自無系爭契約第七條、十三條㈠約定
    之適用。乃原告明知1133-8號土地及店興街20號建物旁之矮
    牆，未在出售範圍，卻訴請被告辦理過戶、減少價金及重建
    費用云云，顯無理由。  
  ㈢按物之出賣人對於買受人，應擔保其物依第373條之規定危險
    移轉於買受人時無滅失或減少其價值之瑕疵，亦無滅失或減
    少其通常效用或契約預定效用之瑕疵；出賣人並應擔保其物
    於危險移轉時，具有其所保證之品質；買賣因物有瑕疵，而
    出賣人應負擔保之責者，買受人得解除其契約或請求減少其
    價金，民法第354條第1項前段、第2項、第359條前段固分別
    定有明文。惟查：本件被告於保存登記之店興街20號建物範
    圍外，另建造矮牆，目的僅是為了與東邊毗鄰之1118號土地
    區隔，非屬前述店興街20號建物之一部分或增建，此有被證
    2google街道圖可參，然依原告提出之原證2俯視照片，原告
    已將該圍牆内土地鋪設水泥，無權占用被告所有1133-8土地
    。基前項說明，被告出售並已交付之店興街20號建物、1133
    -7號土地，均無權利或標的物瑕疵，而依契約書所附之土地
    登記第二類謄本及地籍圖謄本，兩造均明確知悉1133-7號旁
    之1133-8號鄰地，非出售範圍，則縱其上有與1133-7相連之
    矮牆，亦非在出售範圍，乃原告卻主張：該矮牆占用1133-8
    號土地，其所購買之店興街20號建物有瑕疵，被告必須移轉
    1133-8號土地所有權與伊云云，似先將雙方買賣契約之標的
    擴及屋外矮牆，再依此擴及矮牆占用之土地，進而要求被告
    過戶該1133-8號土地，實屬無理。
　㈣原告主張：兩造提出系爭契約中所載建物即為嘉義縣○○鄉○○
    街00號之保存登記建物（即…水西段433建號)…，再參酌系爭
    契約中所附不動產標的現況說明書第4項是否有地上物，此
    項勾選「是」，顯見系爭圍牆是在本不動產契約書買賣云云
    ，惟查：不動產契約書上之買賣標的為「嘉義縣○○鄉○○段00
    0000號土地」、「建號433、建物門牌嘉義縣○○鄉○○街00號
    面積167.86平方公尺」，為兩造不爭之事實。另系爭契約中
    所附不動產標的現況說明書項次1-5，係就土地說明，此參
    該處載「本欄為土地委託專用」，則因本件買賣包含土地上
    之「建號433、建物門牌嘉義縣○○鄉○○街00號面積167.86平
    方公尺」，並非空地，故於此處勾選是，應無不合；乃原告
    混淆該說明，主張建物範圍包含屋外矮牆，實屬違誤。而對
    於出售之建物範圍，除載於契約書，亦有契約書後之嘉義縣
    水上地政事務所建物測量成果圖及地籍圖謄本可供比對，依
    該水上地政事務所建物測量成果圖，繪製之各樓層，其一層
    部分，並無屋外矮牆，亦可清楚得知屋外矮牆非出售範圍。
    被告就買賣標的「嘉義縣○○鄉○○段000000號土地」、「建號
    433、建物門牌嘉義縣○○鄉○○街00號面積167.86平方公尺」
    ，已全部過戶與原告，原告已取得所有權，亦無被他人占用
    或占用他人土地，自無權利或物之瑕疵可言，乃原告認為屋
    外矮牆有占用1133-8號土地屬權利或物之瑕疵，主張被告應
    將1133-8號土地移轉與伊或賠償其重建矮牆之費用云云，並
    無可採。
　㈤並聲明：⒈原告之訴駁回。⒉如受不利之判決，願供擔保准免
    假行。
三、得心證之理由：
　㈠兩造於106年12月25日簽訂系爭契約，買受人即原告業已付清
    全部價款，出賣人即被告亦已辦理嘉義縣○○鄉○○段000000地
    號土地及其上同段433建號建物之所有權移轉登記及點交之
    事實，業據原告提出不動產買賣契約書為證，並為兩造所不
    爭執，自堪認定。
　㈡先位之訴：
　　按當事人締結之契約一經合法、合意成立，雙方均應受其拘
    束。又解釋意思表示，固須探求當事人之真意，不得拘泥於
    所用之辭句，但所用之辭句業已表示當事人真意，無須別事
    探求者，即不得反捨所用之辭句而更為曲解，並應通觀全文
    ，斟酌立約當時之情形，以期不失立約人之真意（最高法院
    109年度台上字第2041號判決意旨參照）。查系爭契約第1條
    明示記載本買賣標的物為嘉義縣○○鄉○○段000000地號土地及
    同段433建號建物，另觀諸系爭契約內容全文及後附之不動
    產標的現況說明書、建物測量成果圖，亦未表明買賣範圍包
    含圍牆及圍牆內之同段1133-8地號土地，堪認系爭買賣契約
    所用之辭句已表示兩造之真意，自不能別事探求或反捨所用
    之辭句而更為曲解，足徵系爭契約之買賣標的物並未包含同
    段1133-8地號土地及圍牆甚明，從而，原告先位主張依系爭
    契約同段1133-8地號土地亦屬被告欲移轉之土地一部分，請
    求被告應依約移轉1133-8土地所有權予原告，尚屬無據。
　㈢備位之訴：　
　　原告主張依系爭契約第7條、第13條約定，被告應擔保買賣
    標的物並無占用他人土地，被告當時交付之建物圍牆內存有
    被告所有之1133-8地號土地具有瑕疵，惟查，系爭契約之買
    賣標的物並未包含圍牆，已如前述，職是，原告依系爭契約
    ，主張被告應負出賣人之物之瑕疵擔保責任，於法尚屬無據
    。從而，原告備位主張依民法第354條第2項、第359條第1項
    之規定，請求被告給付333,320元，為無理由，應予駁回。
    又原告備位之訴既經駁回，其假執行之聲請亦失所附麗，應
    併駁回之。
四、本件事證已臻明確，兩造其餘攻擊防禦方法，核與判決結果
    不生影響，爰不逐一論述。
五、訴訟費用負擔之依據：民事訴訟法第78條。 
中　　華　　民　　國　　110 　年　　2 　　月　　19　　日
                  臺灣嘉義地方法院嘉義簡易庭
                                  法　官　孫偲綺
以上正本係照原本作成。
如對本判決上訴，須於判決送達後20日內向本庭（嘉義市文化路
308之1號）提出上訴狀（均須按他造當事人之人數附繕本）。如
委任律師提起上訴者，應一併繳納上訴審裁判費。
中　　華　　民　　國　　110 　年　　2 　　月　　19　　日
                                  書記官  李珈慧